最高法院刑事判決　　　　　　　　　　　　　　　九十三年度台上字第三五四六號
　　上　訴　人　佳享建設有限公司
　　代　表　人　蔡龍珠
　　自訴代理人　孫志鴻律師
　　被　　　告　甲○○
　　選任辯護人　黃錫耀律師
　　　　　　　　周中臣律師
　　被　　　告　戊○○
　　　　　　　　丁○○
　　　　　　　　丙○○
　　　　　　　　乙○○
右上訴人因自訴被告等偽造文書案件，不服台灣高等法院高雄分院中華民國九十三年
四月七日第二審判決（九十一年度上訴字第一九四０號，自訴案號：台灣高雄地方法
院八十八年度自字第一號），提起上訴，本院判決如左：
    主  文
上訴駁回。
    理  由
按刑事訴訟法第三百七十七條規定，上訴於第三審法院，非以判決違背法令為理由，
不得為之。是提起第三審上訴，應以原判決違背法令為理由，係屬法定要件。如果上
訴理由狀並未依據卷內訴訟資料，具體指摘原判決不適用何種法則或如何適用不當，
或所指摘原判決違法情事，顯與法律規定得為第三審上訴理由之違法情形，不相適合
時，均應認其上訴為違背法律上之程式，予以駁回。本件原判決以上訴人佳享建設有
限公司在第一審法院之自訴意旨略稱：上訴人前於坐落高雄市○○區○○段六小段九
五三地號土地上興建房屋八十八戶及停車位三十八個，並提供該房屋向中興銀行辦理
抵押貸款。又因上訴人曾向被告丁○○借款，而將其中二十五戶房屋以擔保信託方式
過戶予丁○○，辦妥過戶手續後，將所有權狀寄放在代書黃鈺欽處。嗣因房地產景氣
低迷，上訴人為解決財務困境，擬將其餘六十三戶房屋（包含三十八個停車位）出售
，以減輕銀行貸款壓力。乃前中興銀行高雄分行經理即被告甲○○恐上訴人之貸款成
為呆帳，遂與丁○○及被告乙○○、丙○○、戊○○基於犯意聯絡，乘上訴人之實際
負責人徐永宗因病住院，其妻即上訴人之名義負責人蔡龍珠在醫院照顧，無暇處理公
司業務之際，於民國八十六年四月間，由甲○○藉詞辦理貸款之需，先後向上訴人之
職員蔡素蓉詐取原判決附表所示六十三戶房屋（包含三十八個停車位）之所有權狀及
公司大小印鑑章，復向代書黃鈺欽騙取其保管之土地所有權狀，再由戊○○以不法手
段取得上訴人之印鑑證明，偽造不實之買賣契約，將上開六十三戶房地（包含三十八
個停車位）分別過戶於松鈺貿易股份有限公司（負責人丙○○）、松旺企業股份有限
公司（下稱松旺公司，負責人丁○○）、菘大行不銹鋼有限公司（負責人乙○○）。
又被告等得知黃鈺欽受上訴人委託保管坐落高雄市○○區○○段六小段九五三之二、
之三及之四地號三筆畸零地之所有權狀，復以相同事由向黃鈺欽騙取該三筆土地之所
有權狀，由戊○○過戶在松旺公司名下。同年六月間，經徐永宗夫婦發現後，始由黃
鈺欽辦理返還之過戶登記手續。嗣被告等為避免遭上訴人追訴，於同年五月下旬，指
示前中興銀行高雄分行職員田振忠繕打一份由丁○○概括承受上開八十八戶房屋（含
停車位）之協議書，轉交徐永宗、蔡龍珠簽名，並表示如不簽名，銀行將立即查封拍
賣連帶保證人之財產，且聯合其他債權人提出詐欺告訴等語，徐永宗、蔡龍珠簽下協
議書後，甲○○即於協議書內偽填日期為八十六年四月三十日，製造合法過戶上開房
地之假相。再，丁○○、乙○○、丙○○為虛列公司帳目，利用上訴人公司已離職之
黃麗卿（已判決無罪碓定）曾擔任會計之便，盜用上訴人之統一發票章，盜開不實之
統一發票予丁○○、丙○○、乙○○名下之三家公司，計一百二十三張，金額共新台
幣三億七千五百萬零六千六百元等情，因認被告等涉有刑法第三百三十九條第一項、
第二百十條及第二百十四條等罪嫌；丁○○、乙○○、丙○○另涉有刑法第二百十六
條、第二百十條及第二百十七條等罪嫌。經審理結果，認不能證明被告等犯罪，爰維
持第一審關於諭知被告等無罪部分之判決，駁回上訴人在第二審之此部分上訴，已綜
合卷內全部訴訟資料，詳加審酌論斷，從形式上觀察，並無判決違背法令之情形存在
。上訴意旨，對於原判決以無證據證明被告等犯罪，究竟如何違背法令，未依據卷內
訴訟資料具體指摘，僅執陳詞，漫稱本件房地之價值甚鉅，理應由上訴人之負責人辦
理過戶手續才是，卻由職員蔡素蓉出面洽辦，顯違常理；且辦理過戶時，適為徐永宗
罹病住院期間，難脫故意安排之嫌等語，對於判決內已明白論斷之事項，憑己見為空
洞之爭辯，不符第三審上訴之法定要件。復謂上訴人對於股東會議並不知情，丁○○
、乙○○及丙○○亦未提出欠款證明，原審未調查股東會議之真實性如何？丁○○等
與上訴人間之金錢借貸情形？其債務承受之金額若干？如何處理？又就被告等將授權
書張冠李戴，亦漏未查明，於法有違等語，但未置一詞指出其調查之方法，並具體說
明該證據與待證事實之關聯性為何？有何調查之必要性？本院無從審定原判決已具備
違背法令之形式。又證人鄭嘉平、藍星木所為關於向甲○○索取印鑑章之證言，如何
不足為不利於甲○○及丁○○之認定，判決內併已逐一斟酌，詳敘其摒棄不採之理由
（見原判決第二十面第十五行至第二十一面第十五行），核屬事實審法院取捨證據及
判斷其證明力職權之適法行使，尤不得任意指摘為違法，而執為第三審上訴之合法理
由。上訴意旨指摘之各節，均與法律規定得為第三審上訴理由之違法情形，不相適合
，其上訴為違背法律上之程式，應予駁回。
據上論結，應依刑事訴訟法第三百九十五條前段，判決如主文。
中　　　華　　　民　　　國　　九十三　　年　　　七　　　月　　 十四 　　日
                              最高法院刑事第四庭
                                  審判長法官  紀  俊  乾
                                        法官  劉  介  民
                                        法官  陳  東  誥
                                        法官  白  文  漳
                                        法官  林  秀  夫
      右正本證明與原本無異
                                              書  記  官
中　　　華　　　民　　　國　　九十三　　年　　　七　　　月　　 十六 　　日
                                                                        Ｋ
